【裁判字號】    99,交聲,265
【裁判日期】    990902
【裁判案由】    聲明異議
【裁判全文】
臺灣屏東地方法院交通事件裁定         99年度交聲字第265號
原處分機關  交通部公路總局高雄區監理所屏東監理站
法定代理人  高金木
異  議  人  甲○○
送達代收人  乙○○
上列異議人因違反道路交通管理處罰條例案件，對於原處分機關
於民國99年7 月9 日所為之處分（原處分：屏監違字第裁82-V00
000000 號），聲明異議，本院裁定如下：
    主  文
異議駁回。
    理  由
一、原處分機關以：異議人甲○○於民國99年5 月30日凌晨1 時
    50分，在屏東縣政府警察局潮州分局光華派出所（裁決書誤
    為「屏東縣潮州鎮○○路」），有「拒絕接受酒精濃度測試
    之檢定」之違規事實，該派出所員警乃當場開單舉發，並經
    原處分機關依據道路交通管理處罰條例第35條第4 項及第37
    條第2 項前段之規定，裁處異議人罰緩新臺幣（下同）60,0
    00元，及吊銷駕駛執照及3 年內不得考領駕駛執照。
二、異議意旨略以：異議人係喝完酒由友人載至停放車輛處後，
    在車上休息，並未發動車輛，竟遭員警帶回派出所以異議人
    酒後駕車為由要求酒測，異議人自認未酒後駕車，拒絕不合
    理的酒測要求，為此不服，聲明異議云云。
三、按「汽車駕駛人，駕駛汽車經測試檢定有下列情形之一者，
    處新臺幣一萬五千元以上六萬元以下罰鍰，並當場移置保管
    該汽車及吊扣其駕駛執照一年；因而肇事致人受傷者，並吊
    扣其駕駛執照二年；致人重傷或死亡者，吊銷其駕駛執照，
    並不得再考領：一、酒精濃度超過規定標準。．．汽車駕駛
    人拒絕接受第一項測試之檢定者，處新臺幣六萬元罰鍰，並
    當場移置保管該汽車及吊銷該駕駛執照；如肇事致人重傷或
    死亡者，吊銷該駕駛執照，並不得再考領。」此道路交通管
    理處罰條例第35條第1 項第1 款、第4 項定有明文。又道路
    交通管理處罰條例第35條第4 項規定「拒絕酒精濃度測試之
    檢定」除應課予罰鍰60 ,000 元外，並應當場移置保管該汽
    車及吊銷該駕駛執照，較諸同條第1 項規定酒後駕車之處罰
    更為嚴厲，目的在於不使拒絕酒精濃度測試檢定之駕駛人反
    而獲得寬典，否則無異鼓勵駕駛人拒絕接受測試，再衡以處
    罰之基礎，係因人體內酒精含量，自開始飲酒時隨飲酒量漸
    漸累積增加，而於完成飲酒時，體內酒精含量達到最高，隨
    後即依代謝率逐漸代謝，倘駕駛人遭員警攔停後，積極拒絕
    接受酒精測試或消極推諉拖延，致其體內酒精濃度因時間經
    過而逐漸代謝降低，對於其他立即配合測試之駕駛人顯有不
    公，亦有礙警員職務之順利進行，是駕駛人不論以積極行為
    表示拒絕或以消極不配合方式排斥酒測，均屬「拒絕接受酒
    精濃度測試」。
四、次按，上開道路交通管理處罰條例第35條第4 項所處罰之違
    規行為係汽車駕駛人「拒絕測試檢定」之行為，惟警察在對
    汽車駕駛人為酒精濃度測試之要求，並非得以恣意為之，參
    照警察職權行使法第8 條第1 項第3 款之規定，須係對於已
    發生危害或依客觀合理判斷易生危害之交通工具，始得要求
    駕駛人接受酒精濃度測試之檢定，而實務上一般酒醉駕駛得
    以辨識的外觀行為，約有以下類型：(一)駕車不穩；(二)無視號
    誌存在或對號誌反應遲鈍；(三)違反速率限制規定；(四)險些撞
    及其他車輛或物體；(五)不依規定車道行駛；(六)失去方面感；
    (七)行駛中突然加速或減速；(八)轉彎幅度過大，即利用外側（
    內側）車道左轉或左轉未依規定轉入；(九)未保持適當行車距
    離；(十)無視其他用路者；(十一)駕駛人其他不正常之徵候等。是
    駕駛人如有上開情形之一或有多數情形時，應可認屬「已發
    生危害或依客觀合理判斷易生危害之交通工具」，而得對於
    駕駛人要求接受酒精濃度測試之檢定。
五、經查，證人即舉發員警丙○○於本院審理時證述：「（當時
    為何要向異議人酒測？）當時巡邏有接獲二次報案，報潮州
    國小前有壹台車停在路中央沒有熄火，駕駛人在車上睡覺，
    我們到場時發現系爭車輛停在南下車道上，我們看到異議人
    在車上睡覺，我們就把他叫醒要他下車，他說要把車子移到
    路旁，所以有將車子移動1 公尺左右，就停下來，我叫他下
    車出示證件，我有聞到酒味，而且異議人講話含糊不清，所
    以就把他帶回派出所進行酒測，但他拒絕酒測。」等語（見
    本院99年8 月17日訊問筆錄），亦有證人所提出照片、報案
    紀錄單、工作紀錄簿等資料可證，而異議人於警詢時亦自承
    「當天是在下雨中，我在車上休息，警員到場時有敲我的車
    窗，跟我說：『你知不知道你的YW-9012 號自小貨車停在路
    中央？』，我第一個直覺反應要發動車輛將車子移動到路旁
    ，我發動後要移到路旁時警員便阻止我停到路旁。」等語（
    見卷存異議人警訊筆錄第3 頁），故證人上開證言應為可採
    。職是，依上開客觀之情形即異議人之上開車輛停於路車、
    異議人在車車上睡覺且身上有酒味，已有相當之證據可懷疑
    異議人有酒後駕車之行為，是依上開說明，警察自得要求異
    議人接受酒精濃度測試之檢定。另異議人於警局拒絕接受酒
    精濃度測試之檢定乙節，業據異議人本院審理時自承明確。
    是則，異議人於99年5 月30日凌晨1 時50分，在屏東縣政府
    警察局潮州分局光華派出所（裁決書誤為「屏東縣潮州鎮○
    ○路」），有「拒絕接受酒精濃度測試之檢定」之違規事實
    ，應可認定。至於異議人如認為未有酒後駕車行為，因員警
    僅有舉發、移送之權限，並無作事實認定而為行政裁罰、刑
    事處罰之權限，自應於員警舉發、移送後，徇正當法律途徑
    提出異議或作刑事答辯，以尋求法律救濟，詎異議人不思此
    途，竟以拒絕接受酒精濃度測試檢定之方式為之，自不得阻
    卻違法。
六、綜上所述，本件異議人既有上開違規之事實，則原處分機關
    依上開規定，裁處上開行政罰，於法即無違誤，異議人之異
    議無理由，應予駁回。
七、據上論斷，應依道路交通管理處罰條例第87條第2 項、道路
    交通案件處理辦法第19條，裁定如主文。
中    華    民    國    99    年    9     月    2     日
                    交通法庭    法  官  簡光昌
以上正本證明與原本無異。
如不服本裁定應於收受送達後五日內向本院提出抗告書狀敘述抗
告之理由抗告於台灣高等法院高雄分院。
中    華    民    國    99    年    9     月    2     日
                                書記官  林祥玉

司法院資訊處製作；財團法人民間司法改革基金會備份。
